【裁判字號】    97,交聲,646
【裁判日期】    970415
【裁判案由】    交管條例聲異
【裁判全文】
臺灣板橋地方法院交通事件裁定        97年度交聲字第646 號
原處分機關  交通部公路總局臺北區監理所板橋監理站
異  議  人  甲○○
（即受處分人）
上列受處分人因違反道路交通管理處罰條例案件，對於交通部公
路總局臺北區監理所板橋監理站97年4 月1 日所為之板監裁字裁
41－C00000000 號處分（原舉發通知單：北縣警交字第C0000000
0 號），聲明異議，本院裁定如下：
    主  文
異議駁回。
    理  由
一、按汽車駕駛人駕駛汽車，應遵守道路交通標誌、標線、號誌
    之指示，並服從交通指揮人員之指揮，道路交通安全規則第
    90條定有明文。所謂「號誌」，係指管制道路交通，表示行
    進、注意、停止，而以手勢、光色、音響、文字等指示之訊
    號；倘若依光色指示管制道路交通之行進、注意、停止者，
    則係以規定之時間上交互更迭之光色訊號，設置於交岔路口
    或其他特殊地點，用以將道路通行權指定給車輛駕駛人與行
    人，管制其行止及轉向之交通管制設施，道路交通管理處罰
    條例第3 條第5 款、道路交通標誌標線號誌設置規則第3 條
    第3 款均有明定。次按，道路交通管理處罰條例第53條第1
    項規定：「汽車駕駛人，行經有燈光號誌管制之交岔路口闖
    紅燈者，處新臺幣1,800 元以上5,400 元以下罰鍰。」；至
    該項所稱闖紅燈，係指車輛面對圓形紅燈時，仍逕予穿越路
    口至銜接路段，不論左轉、直行或迴轉，均屬闖紅燈之行為
    。又，汽車駕駛人違反本條例第53條規定者，除依原條款處
    罰鍰外，並予記違規點數3 點之處分，同條例第63條第1 項
    第3 款亦有規定。
二、原處分意旨以：受處分人甲○○於民國（下同）97年2 月21
    日19時37分許，騎乘車號：MDH－917號普通重型機車，在設
    有燈光號誌管制之臺北縣土城市○○街3 巷與學府路之交岔
    路口，有「駕車行經有燈光號誌管制之交岔路口闖紅燈」之
    違規情形，為在場執勤之臺北縣政府警察局土城分局廣福派
    出所員警當場發現並攔停後，告知受處分人有前揭闖紅燈違
    規事實，經該值勤員警以異議人違反道路交通管理處罰條例
    第53條第1 項規定，當場填製北縣警交字第C00000000 號舉
    發違反道路交通管理事件通知單（下稱：舉發通知單）予以
    舉發，應到案日期為97年3 月7 日前，應到案處所係板橋監
    理站（即本件原處分機關），且將該舉發通知單當場交付予
    受處分人收受之。上開違規案件，嗣經移送原處分機關即交
    通部公路總局臺北區監理所板橋監理站，異議人不服前開舉
    發交通違規，向原處分機關提出陳述，經原處分機關函請原
    舉發機關再行查明結果，因認異議人確有前揭「闖紅燈」之
    違規行為，爰依道路交通管理處罰條例第53條第1 項規定，
    裁處罰鍰新臺幣（下同）1,800 元，並依同條例第63條【本
    院按：應補充記載「第1 項第3 款」】記違規點數3 點之處
    分。
三、聲明異議意旨則稱：(一)、警察有誆小老百姓之嫌疑；(二)、號
    註【此應為「號誌」之誤寫】是屬於廣福路3 巷；又臺灣的
    道路、燈號、路標並非十全十美，如對道路並不熟悉，還會
    叫人進退兩難；為何警察取締總躲在暗處，難道不能光明正
    大？此舉是否有誆小老百姓嫌疑？警察知法玩法，怎配當百
    姓保姆？其實伊真正在意的是警察好像做小偷，賺取小老百
    姓的血汗錢，如何叫人心服口服，爰依法提起聲明異議等云
    云。
四、經查：
(一)、異議人即受處分人甲○○有於97年2 月21日19時37分許，騎
    乘車號：MDH－917號普通重機車，行經有燈光號誌管制之臺
    北縣土城市○○路3 巷與學府路之交岔路口時，因有「駕車
    行經有燈光號誌管制之交岔路口闖紅燈」此一違規情形，為
    臺北縣政府警察局土城分局廣福派出所值勤員警當場發現予
    以攔停，並填單舉發之事實，有97年2 月21日北縣警交字第
    C00000000 號舉發通知單附卷可據；又，原處分機關函請原
    舉發機關再行查明結果，亦為臺北縣政府警察局土城分局以
    97年3 月19日北縣警土交裁字第0970009903號函復略謂：「
    經查甲○○君於97年2 月21日騎乘重機車MDH－917，行經本
    市○○路○ 段、廣福街3 巷口，因違規紅燈直行學府路之行
    為，為本分局員警依違反道路交通管理處罰條例第53條第1
    項規定舉發，依法尚無不合」等意旨明確在卷。況且，遍查
    全案所附卷證，異議人對於其有在前揭時、地，行經該交岔
    路口闖越紅燈，為警當場攔停後製單舉發之客觀事實，亦不
    予爭執（此參酌異議人於聲明異議狀暨補件敘述內容，以及
    異議人97年2 月25日違規案件陳述書內所提意見，均未對於
    本件舉發其有闖紅燈一情加以否認），是以，異議人確有如
    上所述闖紅燈之交通違規行為，堪可認定。
(二)、異議人雖以前詞置辯，惟查：本件異議人於上開時間，騎乘
    車號：MDH －917 號普通重機車，行經臺北縣土城市○○街
    3 巷與學府路口時，該路段係設有燈光號誌管制之交岔路口
    ，依首揭規定，異議人即有遵守該燈光管制號誌之指示行駛
    之義務。然而，異議人騎乘前述普通重機車，於如上時、地
    ，行至臺北縣土城市○○街3 巷與學府路之交岔路口時，遇
    紅燈，竟不依號誌指示停等，逕自往學府路方向直行，自屬
    有闖越紅燈之違規事實，甚明。再，燈光管制號誌設置目的
    ，在於提供車輛駕駛人及行人有關道路路況之警告、禁制、
    指示等資訊，以便利行旅及促進交通安全，此觀諸道路交通
    標誌標線號誌設置規則第2 條規定，自明；復依同規則第4
    條第1 項、第5 條等規定，號誌之設置，由公路主管機關、
    市區道路主管機關及警察機關依其管轄辦理之，故有關交岔
    路口是否設置燈光管制號誌，係行政主管機關基於整體區域
    內之交通流量，並考量個別路段交會處所之實際狀況與行車
    安全等因素，認定該交岔路口有無設置燈光管制號誌以指示
    行人與車輛行進、轉向之必要，其目的在確保人車通行安全
    ，並維護社會大眾使用道路之秩序。況且，法院受理違反道
    路交通管理處罰條例事件之聲明異議，係在審查「主管機關
    之裁決有無違法或不當」，準此，交岔路口設置燈光管制號
    誌與否，既為行政主管機關依其職權，就整體交通情狀為評
    估考量後所作出之行政措施，自非辦理交通違規聲明異議事
    件可得審查範圍。異議人質疑舉發違規地點設置燈光管制號
    誌似有不當一節，僅係其主觀上認知，並未指出與道路交通
    標誌標線號誌設置規則有何違反之處；復以，燈光管制號誌
    設置如何，並非法院審查對象，已由本院作出如上詳實說明
    ，是異議人前開辯解，猶不足採信為其有利認定。
(三)、第依異議人自行繪製本案舉發違規地點情形（參本院卷附異
    議人97年2 月25日違規案件陳述書），足悉該路口適為臺北
    縣土城市○○路○○ 段】、廣福路3 巷暨學府路【1 段】68
    巷等路段交會處所，則行政主管機關依其職權，在前述交岔
    路口設置燈光管制號誌，供以指示行人、車輛往來通行之用
    ，異議人既為考領有合格駕駛執照之人，對上開遵守燈光管
    制號誌行駛規定，即不得諉稱不知。然異議人騎乘車號：MD
    H －917 號普通重機車，行駛至前述交岔路口時，遇紅燈，
    竟不依規定停等，逕自穿越直行學府路，顯有違反遵守燈光
    管制號誌行駛之行政法義務，自應依法裁罰。異議人復爭執
    以：警察取締躲在暗處，不光明正大，好像做小偷等情詞，
    惟員警舉發本案交通違規時，其站立位置如何，異議人能否
    事先發覺，均與認定異議人有無首揭闖紅燈之違規事實無涉
    ，自不得作為判斷基準，併此敘明。
(四)、綜據前述，本件違規事證明確，原處分機關因據裁處異議人
    罰鍰新臺幣1,800 元，並記違規點數3 點，核無違法或不當
    ，本件異議無理由，應予駁回。
據上論斷，應依道路交通案件處理辦法第19條，裁定如主文。
中    華    民    國    97    年    4     月    15    日
                        交通法庭法  官  黎錦福
上列正本證明與原本無異。
如不服本裁定，應於裁定送達後5 日內敘明抗告理由，向本院提
出抗告狀。
                                書記官  蔡麗春
中    華    民    國    97    年    4     月    15    日


司法院資訊處製作；財團法人民間司法改革基金會備份。
